---
title: 'Evidencia 1: Análisis Inicial'
author: "Andrea Catalina Fernández Mena A01197705"
date: "23/4/2021"
output:
  word_document: default
  html_document: default
---

```{r setup, include=FALSE}
knitr::opts_chunk$set(echo = TRUE)
```

##PARTE 1:

1.- Investiga, ¿Cuál es la situación actual de COVID-19 a nivel mundial, en México, en tu estado de origen y en tu municipio, alcaldía o colonia? Puedes iniciar tu búsqueda en el sitio de Johns Hopkins (https://coronavirus.jhu.edu/map.html ).
  A nivel mundial ya llevamos un acumulado de 145 millones de casos de COVID-19  casos alrededor de todo el mundo, algunos de los países con  mayor incidencia han sido en Estados Unidos, India y Brasil, en cuanto a México somos el lugar número 14  con un total de 2.32 millones de casos y de acuerdo con las estadísticas de John Hopkins ya llevamos  aproximadamente 1, 841, 962 caso recuperados además de 214, 095 defunciones.

  En cuanto aspectos más relevantes a nivel local, el día de hoy 23 de abril hay un total de 174, 242 casos desde que empezó la pandemia , 162, 441 recuperados y 10,532 defunciones, no obstante hace unos cuantos días durante el 19 de abril se reportó la cifra más baja en casi el último año con un total de 45 casos y el semáforo en muchos de los aspectos de Nuevo León, actualmente se encuentran en semáforo verde, sin embargo esto no implica que las medidas sanitarias básicas se haya retirado aún. 

Por último en el caso de mi ciudad, Monterrey, ha sido una de las locaciones con más casos del estado, muy probablemente por el hecho de tratarse de la capital, con un total de 47,980 casos registrados hasta la fecha.

2.-¿Cuál fue la primera variante del virus que se propagó a todo el mundo?
  La primera variante del virus SARS-Cov-2 se originó en Wuhan, China en un mercado de comida de la ciudad, tras      múltiples casos de supuesta neumonía provocada por el consumo de mariscos. Un vez que se dió a conocer dicha        variante, y que ocurrió un tiempo para que el gobierno chino admitiera el problema de la potencial pandemia, hubo un paper publicado por los phD  Rajneesh Bhardwaj y Amit Agrawal, dónde los mismos declaran cifras sumamente alarmantes respecto a la nueva mutación, y como ir desarrollando método de prevención, ya que fueron los primeros en publicar respecto a la sana distancia como una medida de prevención, tomando por ejemplo que “ la probabilidad que una persona no infectada se contagie en un cuarto con un portador del virus tosiendo es de 63.5% pero si se mantiene una distancia de 1.5 metros esta posibilidad se reduce hasta 1%”

3.-¿Cuáles son las otras variantes del virus que existen en otras regiones del mundo?

Variante B.1.1.7 (proveniente de Reino Unido)
Variante B.1.35 (proveniente de Sudáfrica)
Variante P.1 (proveniente de Brasil)
Variantes B.1.427 y B.1.429 (provenientes de California, Estado Unidos)

4.-¿Cómo buscarías información de la variante del virus en tu país? 
  Me encontraría en una postura abierta frente a diversas opciones tales como la presa, siempre siendo selectiva con aquellas que sean lo menos amarillistas y más objetivas posibles, así como páginas confiables como se trata del caso de la OMS, Secretaria de Salud, y bases de datos tales como NCBI dónde los datos que se refieren a los tipos de variaciones que vayan surgiendo.

5.-Imagina que te encuentras en una situación similar a la de Li Wenliang, médico chino que intentó alertar sobre el brote de coronavirus en su país, pero fue detenido por las autoridades y obligado a retractarse, ¿qué harías en su caso? Selecciona un inciso:a) Lo reportas al centro de investigación o la universidad. b) Lo reportas a la prensa. c) Guardas la información. Elige y justifica tu respuesta. Revisa el siguiente video como apoyo:

  Tras analizar la situación, se llegó a la conclusión de que considerablemente la mejor opción para solucionar y haber hecho que más personas supieran antes de que se esparciera por el mundo hubiera sido contactar al resto de las universidades, para que estas a su vez alertar al personal médico y a la población con o sin permiso del gobierno, de igual forma por medio de intercomunicación de redes escolares, pudieron haber hecho saberles de lo que ocurría y así hacer posible que otro país lograra intervenir a tiempo antes de que el daño estuviera hecho, ya que si se dice a la prensa muchas veces tu vida puede correr riesgo o puede ser censurada por el gobierno fácilmente, y guardarte lo que sabes nos sirve de mucho, por lo que la mejor opción a alertar y haber hecho una red de conocimientos y soluciones dentro de la comunidad académica.


```{r pressure, echo=FALSE}
plot(pressure)
```

##PARTE 2

Realiza lo siguiente en un script de R y código:

1.- Obtén las secuencias de las variantes de SARS-CoV-2 desde el NCBI o el buscador de virus del NCBI (Enlaces a un sitio externo.).
```{r}
library(Biostrings)

covidB117<-readDNAStringSet(filepath = "fastaDocs/covidUK.fasta")
covidB117

covid135<-readDNAStringSet(filepath = "fastaDocs/covidSudrafica.fasta")
covid135

covidP1<-readDNAStringSet(filepath = "fastaDocs/covidBrasil.fasta")
covidP1

covid1427<-readDNAStringSet(filepath = "fastaDocs/covidGringo1427.fasta")
covid1427

covid1429<-readDNAStringSet(filepath = "fastaDocs/covidGringo1429.fasta")
covid1429
```

2.- Calcula la longitud de las secuencias de cada variante.

```{r}
#Covidb117
print(paste("UK's covid variation sequence size is the following: ",nchar(covidB117)))
#covid135
print(paste("Sudafrica's covid variation sequence size is the following: ",nchar(covid135)))
#covidP1
print(paste("Brazilian's covid variation sequence size is the following: ",nchar(covidP1)))
#covid1427
print(paste("California's covid variation 1.427 sequence size is the following: ",nchar(covid1427)))
#covid1429
print(paste("California's covid variation 1.429sequence size is the following: ",nchar(covid1429)))
```

3.-Crea una gráfica donde compares las bases de ADN que componen a cada una de las variantes del virus.

```{r}
#covidB117
B117_CompositionDNA<-letterFrequency(x = covidB117, letters = DNA_BASES, as.prob = T)
B117_CompositionDNA

##covid135
B135_CompositionDNA<-letterFrequency(x = covid135, letters = DNA_BASES, as.prob = T)
B135_CompositionDNA

#covidP1
P1_CompositionDNA<-letterFrequency(x = covidP1, letters = DNA_BASES, as.prob = T)
P1_CompositionDNA

#covid1427
B1427_CompDNA<-letterFrequency(x = covid1427, letters = DNA_BASES, as.prob = T)
B1427_CompDNA

#covid1429
B1429_CompDNA<-letterFrequency(x = covid1429, letters = DNA_BASES, as.prob = T)
B1429_CompDNA

dna_comp_matrix <- rbind(B117_CompositionDNA, B135_CompositionDNA, P1_CompositionDNA, B1427_CompDNA, B1429_CompDNA ) #we merge all composition DNA figures so they can be all together within one graph

rownames(dna_comp_matrix) <- c("B.1.1.7","B.1.35","P.1", "B.1.427", "B.1.429")
dna_comp_matrix
barplot(dna_comp_matrix, col=1:6, beside=T)

legend("top", legend = c("B.1.1.7","B.1.35","P.1", "B.1.427", "B.1.429"), fill = 1:6, horiz = F, cex=0.7)

```

4.-¿Cuál es el %GC de cada variante?

```{r}
#covidB117
BritishComposition<-letterFrequency(x = covidB117, letters = "GC", as.prob = T)
BritishComposition

##covid135
Sudafricacomposition<-letterFrequency(x = covid135, letters = "GC", as.prob = T)
Sudafricacomposition

#covidP1
BrazilComposition<-letterFrequency(x = covidP1, letters = "GC", as.prob = T)
BrazilComposition

#covid1427
California_1427_Comp<-letterFrequency(x = covid1427, letters = "GC", as.prob = T)
California_1427_Comp

#covid1429
California_1429_Comp<-letterFrequency(x = covid1429, letters = "GC", as.prob = T)
California_1429_Comp
```

5.-Crea las secuencias contrasentido de cada variante.

```{r}
#CovidB117
covidB117
complement(covidB117)

#covid135
covid135
complement(covid135)

#covidP1
covidP1
complement(covidP1)

#covid1427
covid1427
complement(covid1427)

#covid1429
covid1429
complement(covid1429)

```

6.-Agrega una interpretación escrita de las gráficas que integras.

Tras analizar las gráficas mismas podemos deducir que el material genéricas de dichas variantes del SARS-Cov-2 son componentes casi mínimos, que hacen que el material genético tenga muy poca diferencia. 


##Fuentes bibliográficas:  

Agrawal, A., & Bhardwaj, R. (2021). Probability of COVID-19 infection by cough of a normal person and a super-spreader. Physics of Fluids 33. Sitio web: https://doi.org/10.1063/5.0041596

Centro para el Control y Prevención de Enfermedades. (2021). Acerca de las variantes del virus que causa el COVID-19​​. Abril 23, 2021, de CDC Sitio web: https://espanol.cdc.gov/coronavirus/2019-ncov/transmission/variant.html 
   
John Hopkins University . (2021). COVID-19 Dashboard. Abril 23, 2021, de The Center for Systems Science and Engineering (CSSE) Sitio web: https://coronavirus.jhu.edu/map.html  

Secretaria de Salud de Nuevo León. (2021). Casos de COVID-19 en Nuevo León. Abril 23,2021, de Secretaría de Salud de Nuevo León Sitio web: https://www.nl.gob.mx/publicaciones/casos-de-covid-19-en-nuevo-leon 

